臺灣高等法院刑事判決　　　　　　　　93年度上訴字第3391號
　　上　訴　人
　　即　被　告　甲○○
上列上訴人因違反毒品危害防制條例案件，不服臺灣桃園地方法
院九十三年度訴字第一四六四號，中華民國九十三年九月二十四
日第一審判決（起訴案號：臺灣桃園地方法院檢察署九十三年度
毒偵字第一九八號、第三七四號、第一八九五號、第二一四七號
）提起上訴，本院判決如下：
    主  文
原判決撤銷。
甲○○連續施用第一級毒品，累犯，處有期徒刑捌月。扣案之海
洛因拾貳包（合計重拾壹點陸公克），沒收銷燬之；扣案之包
裝袋拾貳只、注射針筒壹支、削尖吸管、吸管各支、夾鍊袋肆
拾陸只，均沒收；又連續施用第二級毒品，累犯，處有期徒刑壹
年。扣案之安非他命伍包（合計重壹點伍貳肆公克）、內有安非
他命殘渣之塑膠袋壹只，沒收銷燬之；扣案之包裝袋伍只、吸食
器貳組、夾鍊袋肆拾陸只、玻璃球貳個、削尖吸管、吸管各支
，均沒收。應執行有期徒刑壹年伍月。扣案之海洛因拾貳包（合
計重拾壹點陸公克）、安非他命伍包（合計重壹點伍貳肆公克
）、內有安非他命殘渣之塑膠袋壹只，沒收銷燬之；扣案之包裝
袋拾柒只、注射針筒壹支、削尖吸管、吸管各支、吸食器貳組
、夾鍊袋肆拾陸只、玻璃球貳個，均沒收。
    事  實
一、甲○○曾於民國八十七年間因施用第二級毒品案件，經原審
    法院裁定送觀察、勒戒後，認無繼續施用毒品之傾向，由臺
    灣桃園地方法院檢察署檢察官於八十七年十一月三十日以八
    十七年度偵字第一七一六二號為不起訴處分確定在案；其於
    八十七年間另因違反槍砲彈藥刀械管制條例案件，經原審法
    院以八十八年度訴字第四０七號判處有期徒刑五月，經本院
    以八十八年度上訴字第三四七七號判決駁回上訴確定在案；
    復於八十八年間又犯施用第二級毒品案件，經原審法院裁定
    定令入戒治處所施以強制戒治，並以八十八年度易字第一六
    三五號判決判處有期徒刑十月確定在案，該有期徒刑十月與
    前開違反槍砲彈藥刀械管制條例案件經判處之有期徒刑五月
    ，經本院裁定定應執行刑有期徒刑一年，強制戒治部分嗣經
    原審裁定停止戒治，所餘戒治期間付保護管束；其於保護管
    束期間又因施用第二級毒品，經原審法院裁定撤銷停止戒治
    ，於八十九年八月十七日入戒治所施以強制戒治，並經原審
    法院以八十九年度易字第六０二號判決判處有期徒刑一年，
    後經本院以八十九年度上易字第二九八六號撤銷原判決，改
    判有期徒刑一年二月確定在案；另因轉讓第二級毒品案件，
    經原審法院以八十九年度訴字第一七一０號判處有期徒刑十
    月確定在案；強制戒治部分於九十年一月二日執行完畢，前
    開所判處有期徒刑一年、一年二月及十月部分接續執行，於
    九十二年一月二十七日假釋出獄，假釋期間付保護管束，於
    九十二年十月十九日假釋期滿未經撤銷假釋，未執行之刑，
    以已執行論。詎甲○○仍無法戒除毒癮，復基於施用第一級
    毒品海洛因之概括犯意，自九十二年十一月間某日起至九十
    三年五月十五日止，在其桃園縣中壢市○○街三一號住處、
    桃園市○○路一○二七號一樓其工作場所、中壢市某不詳遊
    樂場等地，以將海洛因摻在香菸內吸食或以注射針筒注射之
    方式，連續多次施用第一級毒品海洛因。又另行起意而基於
    施用第二級毒品安非他命之概括犯意，自九十二年十一月間
    某日起至九十三年五月十五日止，在前開地點，以將安非他
    命放置在吸食器內，再以火燒烤產生煙霧後吸食之方式，連
    續多次施用第二級毒品安非他命。嗣經警分別於：（一）九
    十三年一月二日十八時二十分許，在桃園縣中壢市○○路五
    十八號前查獲，並扣得甲○○所有之第二級毒品安非他命一
    包（重０．四二四公克）。（二）九十三年一月十一日十八
    時二分許，在桃園縣中壢市○○路六十四號二樓查獲，並扣
    得甲○○所有之第一級毒品海洛因五包（重一．九二公克）
    。（三）九十三年四月二日十九時許，在桃園縣桃園市○○
    路一○二七號一樓查獲，並扣得甲○○所有之第一級毒品海
    洛因七包（重九．七一公克）、第二級毒品安非他命四包（
    重一．一公克）及其所有供施用安非他命所用之吸食器二組
    、供施用海洛因所用之注射針筒一支。（四）九十三年五月
    一日二十一時三十分許，警員在桃園縣中壢市○○○路○段
    一一二號一樓查獲黃國基，並扣得甲○○所有供其施用海洛
    因、安非他命所用之削尖吸管、吸管各三支、預備供施用海
    洛因及安非他命所用之夾鍊袋四十六只、供施用安非他命所
    用之玻璃球二個、內有安非他命殘渣之塑膠袋一只（安非他
    命量微，無法與包裝袋分別鑑析），由黃國基之供詞得知前
    開物品為甲○○所有，遂於同年五月二十一日十一時許至臺
    灣桃園看守所借訊甲○○（甲○○因另涉犯強盜案件，於同
    年五月十八日入該所執行羈押），並採集其尿液檢體，而查
    悉前情。
二、案經桃園縣政府警察局、中壢分局、平鎮分局、龜山分局報
    告臺灣桃園地方法院檢察署檢察官偵查起訴。臺灣桃園地方
    法院於準備程序進行中，被告甲○○就被訴事實為有罪之陳
    述，經審判長告知被告簡式審判程序之旨，並聽取當事人之
    意見後，裁定進行簡式審判程序。
    理  由
一、右開施用第一級毒品海洛因、第二級毒品安非他命之事實，
    業據被告於警詢、偵查及原審訊問時坦承無訛（見九十三年
    毒偵字第一九八號卷第四頁至第六頁、第二十頁、第二十一
    頁、第五十九頁，九十三年毒偵字第三七四號卷第七頁、第
    八頁、第三十頁、第三十一頁，九十三年核退字第一二三○
    號卷第六頁，九十三年毒偵字第二一四七號卷第三頁、第十
    三頁、第三十九頁、第四十頁，九十三年毒偵字第一八九五
    號卷第九頁、第十頁、第四十七頁、第四十八頁、第七十二
    頁，原審卷第三十三頁至第三十六頁），雖被告於九十三年
    一月二日十八時二十分許、同年一月十一日十八時二分許及
    同年四月二日十九時許經警查獲後採集之尿液檢體送鑑驗結
    果均呈安非他命類陽性反應、鴉片類陰性反應，九十三年五
    月二十一日於臺灣桃園看守所採集之尿液檢體則呈安非他命
    類陰性反應、鴉片類陰性反應，有姓名編號對照表、台灣檢
    驗科技股份有限公司濫用藥物尿液檢驗報告各四紙在卷可稽
    （見九十三年毒偵字第一九八號卷第十頁、第三十九頁，九
    十三年毒偵字第三七四號卷第四頁、第四十五頁，九十三年
    毒偵字第二一四七號卷第十六頁、第三十六頁，九十三年毒
    偵字第一八九五號卷第二十二頁、第八十頁），惟甲基安非
    他命經口服投與後約百分之七十於二十四小時內自尿液中排
    出，約百分之九十於九十六小時內自尿液中排出，甲基安非
    他命之檢出與其投與方式、投與量、個人體質、採尿時間及
    檢測儀器之精密度等諸多因素有關，惟依上述資料推斷，最
    長可能不會超過四日；而鴉片主要成分為嗎啡，而嗎啡經化
    學合成可製得二乙醯嗎啡（即海洛因），海洛因施打入人體
    後，經代謝作用，又可分解生成嗎啡，因此無論施打（或吸
    食）鴉片、嗎啡或海洛因，進入人體後，最後均以嗎啡形態
    排於尿液中。一般人施打海洛因，可於尿液中檢驗出煙毒反
    應之時效間，視施打量之多少及個人代謝分泌情況而定。施
    打量多者，於施打後四、五日仍有可能檢出煙毒反應，施打
    量少者，則可能在二十四小時後採尿，即難以發現煙毒反應
    ，此有行政院衛生署藥物食品檢驗局八十一年二月八日（八
    一）藥檢壹字第００一一五六號函、法務部調查局（八十）
    發技一字第一八八九號函可憑。本件被告供稱其約每星期施
    用一次海洛因，因其施用海洛因之頻率並非密集，若其在前
    述被警查獲時間前四、五日內並未施用海洛因，揆諸前開說
    明，其尿液檢體自無法檢驗出鴉片類陽性反應，另參諸被告
    供承其最後一次施用海洛因及安非他命之時間為九十三年五
    月十五日，距離警員於同年五月二十一日之採尿時間相距約
    六日，已逾前述可從尿液中檢驗出安非他命類及鴉片類反應
    之時效間，自難因被告前揭之尿液檢體呈安非他命類、鴉片
    類陰性反應，即認被告之自白與事實有所不符。此外，證人
    即被告之友人黃春暉於偵查中亦結證稱：伊在九十三年二、
    三月間去甲○○家裡時，有看到他在用注射針筒注射等語（
    見九十三年毒偵字第二一四七號卷第六十二頁、第六十三頁
    ），復有如事實欄所列之物扣案可資佐證，而前開查獲時間
    （二）查扣之白色粉末五包（重一．九二公克）、查獲時間
    （三）查扣之白色粉末七包（重九．七一公克），經送鑑驗
    結果均含第一級第六項毒品海洛因成分；查獲時間（一）查
    扣之結晶體一包（重０．四二四公克）、查獲時間（三）查
    扣之結晶體四包（重一．一公克），經送鑑驗結果均含安非
    他命成分，有法務部調查局鑑定通知書三紙、行政院衛生署
    管制藥品管理局檢驗成績書二紙附卷可佐（見九十三年毒偵
    字第三七四號卷第四十六頁，九十三年毒偵字第一八九五號
    卷第六十二頁，原審卷第二十八頁、二十九頁），益徵被告
    確有施用第一級毒品海洛因及第二級毒品安非他命之犯行，
    至臻明確。被告曾於八十七年間因施用第二級毒品案件，經
    原審法院裁定送觀察、勒戒後，認無繼續施用毒品之傾向，
    由臺灣桃園地方法院檢察署檢察官於八十七年十一月三十日
    以八十七年度偵字第一七一六二號為不起訴處分確定在案；
    復於八十八年間又因犯施用第二級毒品案件，經原審法院裁
    定送觀察、勒戒後，認有繼續施用毒品之傾向，經原審法院
    裁定令入戒治處所施以強制戒治，嗣經原審法院裁定停止戒
    治，所餘戒治期間付保護管束；其於保護管束期間又因施用
    第二級毒品案件，經原審法院裁定撤銷停止戒治，於八十九
    年八月十七日入戒治所施以強制戒治，於九十年一月二日執
    行完畢等情，有不起訴處分書、本院被告全國前案紀錄表、
    司法院全國線上查詢在監所最新資料報表各一份在卷可稽，
    足見被告係於前案強制戒治執行完畢後，五年內再犯本件施
    用第一級、第二級毒品之罪，與毒品危害防制條例第二十三
    條第二項規定相符，殆無疑問。本件事證明確，被告犯行堪
    以認定，應予依法論科。
二、核被告所為，係犯毒品危害防制條例第十條第一項之施用第
    一級毒品罪、同條第二項之施用第二級毒品罪。被告持有海
    洛因及安非他命之低度行為，分別為施用之高度行為所吸收
    ，均不另論罪。被告先後多次施用第一級毒品海洛因、第二
    級毒品安非他命之行為，時間緊接，方法相同，所犯構成要
    件相同之罪名，顯係基於概括犯意反覆而為，均應依連續犯
    之規定以一罪論，並依法加重其刑。被告所犯上開二罪間，
    犯意各異，行為互殊，可認係分別起意，應予分論併罰。被
    告有事實欄所載論罪科刑並執行完畢之情形，有本院被告全
    國前案紀錄表在卷足參，其受有期徒刑執行完畢，五年之內
    再犯本件有期徒刑以上之二罪，皆為累犯，均應依法遞予加
    重其刑。
三、原審以被告罪證明確，對被告予以論科，固非無見，惟按「
    刑事審判旨在實現刑罰權之分配的正義，故法院對有罪被告
    之科刑，應符合罪刑相當之原則，使輕重得宜，罰當其罪，
    以契合社會之法律感情，此所以刑法第五十七條明定科刑時
    應審酌一切情狀，尤應注意該條所列十款事項以為科刑輕重
    之標準。」最高法院九十二年度台上字第六二七三號判決採
    同一見解。經查：原審僅「審酌被告經觀察、勒戒、強制戒
    治後仍再施用毒品，顯見戒毒意志不堅，及其犯罪戕害自身
    ，尚無害及他人，且犯罪後坦承犯行，態度尚稱良好等一切
    情狀，各量處如主文所示之刑，並合併定其應執行之刑，以
    資懲儆。」對於被告於驗尿報告無法驗出其是否有施用第一
    級毒品及第二級毒品之情形下，仍主動找證人即其友人黃春
    輝到庭結證被告確實有施用毒品，以利法院查明事實真相之
    情事（如被告不主動找出證人黃春輝到庭作證，尚難僅依被
    告唯一之自白而為有罪判決之依據），更足以證明被告確實
    有悔改之決心，則漏未斟酌，資為量刑之標準，尚有未合。
四、被告以其真心要戒毒，原審量刑過重為由，指摘原判決不當
    ，為有理由，自應由本院將原判決予以撤銷改判。爰審酌被
    告經觀察、勒戒、強制戒治後仍再施用毒品，顯見戒毒意志
    不堅，及其犯罪戕害自身，尚無害及他人，犯罪後坦承犯行
    ，態度尚稱良好，且於驗尿報告無法驗出其是否有施用第一
    級毒品及第二級毒品之情形下，仍主動找證人即其友人黃春
    輝到庭結證被告確實有施用毒品，以利法院查明事實真相之
    情事，足證被告確實有悔改之決心等一切情狀，分別量處連
    續施用第一級毒品有期徒刑八月，連續施用第二級毒品有期
    徒刑一年，並合併定其應執行之刑為有期徒刑一年五月。
五、至於扣案之海洛因十二包（合計重十一．六三公克）、安非
    他命五包（合計重一．五二四公克），內有安非他命殘渣之
    塑膠袋一只（安非他命量微，無法與包裝袋分別鑑析），為
    本件查獲之第一級、第二級毒品，應依毒品危害防制條例第
    十八條第一項前段之規定宣告沒收銷燬之。扣案之吸食器二
    組、注射針筒一支、削尖吸管、吸管各三支、夾鍊袋四十六
    只、玻璃球二個及前開扣案海洛因、安非他命之包裝袋十七
    只（業經鑑定機關就之與內裝之毒品分別鑑析其重量），依
    其物質屬性雖尚有其他用途，而非專供施用海洛因、安非他
    命之器具，然既均為被告所有且係供其施用及預備供施用海
    洛因、安非他命之用，此業據被告供陳在卷，爰依刑法第三
    十八條第一項第二款之規定宣告沒收。
六、至警員於九十三年一月十一日十八時二分許查獲被告時另查
    扣之電子磅秤一個、布包一只，雖係被告所有，惟被告供稱
    此等物品並非供其施用毒品所用或預備供施用毒品所用之物
    ，自無從併予宣告沒收，應由檢察官另行處理，附此敘明。
據上論斷，應依刑事訴訟法第三百六十九條第一項前段、第三百
六十四條、第二百九十九條第一項前段，毒品危害防制條例第十
條第一項、第二項、第十八條第一項前段，刑法第十一條前段、
第五十六條、第四十七條、第五十一條第五款、第三十八條第一
項第二款，判決如主文。
本案經檢察官施慶堂到庭執行職務。
中　  華  　民  　國　  　93  　年  　12  　月  　29  日
      臺灣高等法院刑事第二庭
          審判長法  官  蔡  長  溪
                法  官  楊  貴  志
                法  官  林  俊  益
以上正本證明與原本無異。
施用第一級毒品部分如不服本判決，應於收受送達後十日內向本
院提出上訴書狀，其未敘述上訴之理由者並得於提起上訴後十日
內向本院補提理由書。
其他部分不得上訴。
                書記官  陳  明  琴
中　  華  　民  　國　  　94  　年　  1  　月　  4　日
附錄：本案論罪科刑法條全文
毒品危害防制條例第十條第一項、第二項
施用第一級毒品者，處六月以上五年以下有期徒刑。
施用第二級毒品者，處三年以下有期徒刑。
毒品危害防制條例第十八條第一項前段
查獲之第一、二級毒品及專供製造或施用第一、二級毒品之器具
，不問屬於犯人與否，均沒收銷燬之；查獲之第三、四級毒品及
製造或施用毒品之器具，無正當理由而擅自持有者，均沒入銷燬
之。但合於醫藥、研究或訓練之用者，得不予銷燬。前項合於醫
藥、研究或訓練用毒品或器具之管理辦法，由法務部會同行政院
衛生署定之。
